臺灣苗栗地方法院刑事判決　　　　　　93年度易字第295號
公　訴　人　臺灣苗栗地方法院檢察署檢察官
被　　　告　丁○○
上列被告因竊盜案件，經檢察官提起公訴 (93年度偵字第1731
號)， 本院判決如下：
    主  文
丁○○無罪。
    理  由
一、公訴意旨略以：被告丁○○於民國90年7 月初某日，在苗栗
    市○○路與忠孝路前，竊取乙○○所有之ＲＲＤ─495 號輕
    型機車號牌1 面，得手後據為己有。嗣於93年4 月4 日11時
    許，在苗栗市○○○街430 號前，又竊取李美玲所有、丙○○所騎用之車牌號碼為ＳＰＭ─836 號、引擎號碼ＥＴ4665
    18號之輕型機車1 部，得手後供已代步之用，復為避免為警
    查緝，乃將原ＳＰＭ─836 號之號牌丟棄，改懸掛前述ＲＲ
    Ｄ─495 號號牌。迨同年4 月23日14時許，丙○○在公館鄉
    五谷村12鄰53號前，發現丁○○騎用懸掛ＲＲＤ─495 號之
    機車，乃報警究辦而循線查悉上情，因認被告涉犯刑法第
    320 條第1 項之竊盜罪嫌。
二、按犯罪事實應依證據認定之，無證據不得認定犯罪事實。不
    能證明被告犯罪者，應諭知無罪之判決，刑事訴訟法第154
    條第2 項、第301 條第1 項分別定有明文。又認定不利於被
    告之事實，須依積極証據，苟積極証據不足為不利於被告事
    實之認定時，即應為有利於被告之認定，更不必有何有利之
    証據，最高法院30年上字第816 號著有判例足資參照。
三、公訴人認被告涉犯刑法第320 條第１項竊盜罪嫌，無非係以
    被告所駕駛之機車及車牌，分別為乙○○、李美玲（丙○○
    使用）所有，且均係遭失竊之物為論據。惟訊據被告丁○○
    堅決否認有竊盜犯行，辯稱：「戊○○前曾帶一個女孩子來
    我家住，之後，戊○○跟那個女孩子發生爭吵，結果我就要
    求他們離開。期間，戊○○曾駕駛汽車載我至一堤防邊，交
    付該機車鑰匙要我騎回家中。當時戊○○雖跟我說車子是他
    托車是不是也是他偷的，所以就去警察局備案，但是警察跟
    我說車子沒有報失竊，有要我不要去動那台車子。但過幾天
    ，因為我的車子壞掉，所以我就騎這台機車出去找朋友，被
    車主發現，車主跟我說把車子還給他就放了我，我還跟他說
    因為之前已經去警局備案過，沒有辦法把車還給他，而由我
    主動要求找警察處理。我並未竊取車牌及機車，否則不會主
    動先向警察備案請求調查，事後也不會在遭被害人發覺時，
    主動要求警方處理」等語。
四、本件經傳喚證人甲○○（苗栗縣警察局苗栗分局刑事組偵查
    員）到庭為證時，先證稱：「當時我們是主動去查案，並非
    被告通知我們去他家的」云云。嗣於檢察官提示其偵查中所
    為證詞內容時，始改口證稱：被告丁○○之前確曾親自前往
    刑事組，表示其住所很複雜，住有一個通緝犯，請警員有空
    時過去看一下。事後隔了兩、三天，即與另二位警員一起趁
    巡邏之便，去他家查看。當時被告所說的通緝犯，綽號叫「
    阿良」（即戊○○），當時人已經在看守所，也有去借訊過
    。去到被告那裡時即看到這一台摩托車，當時就查電腦，發
    現車子並沒有失竊的資料，問被告說車子是誰的，他說是他
    朋友的等語。證人丙○○（即車牌號碼ＳＰＭ─836 號機車
    之使用人）證稱：因為該車有幾個部分係伊親自改裝，所以
    發現該台摩托車時，就覺得好像就是伊失竊的車子，所以主
    動要求被告將車子讓伊仔細檢查。當時曾問被告說那台車是
    誰的，被告說是一個住公館的朋友的。後來有跟被告說這台
    車子是伊的，只要把車子還給伊，就當作什麼事都沒有發生
    。但被告說他只知道是他朋友借給他的，然後由被告主動打
    好幾通電話給刑事組請求處理等語。
五、依被告之供述，係以電話向證人李信宏報案，迄警方來到家
    中時，由伊主動告知警察該車可能有問題，請警方調查；而
    證人李信宏則證稱：當時被告係親自前來刑事組備案，只有
    說有一位通緝犯（指戊○○）住在家中，請其過去查看，並
    未提及機車。機車是當時一同前往之陳慶釧小隊長主動發覺
    後查詢等情，二者雖有所出入，但對被告確曾主動向警方請
    求至其家中查看，而發現該機車後，確曾經由電腦查詢，並
    無失竊資料，故當時並未做何處理，只要求被告勿騎乘該車
    一節，核屬一致。而被告於騎乘該機車遭被害人發覺後，確
    曾同意由被害人仔細檢查，俟被害人表示該機車為其失竊之
    物，只要被告返還，同意不予追究時，是被告主動要求警方
    前來處理一節，經核被告與證人丙○○所證情節互核相符。
    又戊○○前於偵查中，經警方調查之結果，固矢口否認該台
    機車係伊所竊取，然就被告所指述之時、地，確曾帶其女友
    否認，均堪證被告所辯，洵非無據。而有關陳慶釧小隊長在
    被告家中查看該機車時，確曾經由電腦查詢，該車並無失竊
    資料，故未就該機車為任何處理，只要求被告勿騎乘該車一
    節，均據被告與證人甲○○分別供、證在卷，經核亦與證人
    陳慶釧在檢察官偵查中所述內容相符。證人李信宏所證內容
    ，雖如前述，與被告抗辯情節略有出入，然衡以本件距發生
    之時間已逾八個月，故證人之記憶難免有所參差，此參諸證
    人李信宏就被告曾先至警方刑事組備案一節，亦係經警方提
    示其偵查中之證述始恢復其記憶即明，故有關本案之發生情
    節與經過，均以被告之供述較符合事實，應屬可採。
六、按本件除查獲被告騎乘上開失竊贓車之事實外，就被告係如
    何竊取上開機車、車牌之行為細節，經核並無積極證據。而
    被告雖騎乘之機車，確為他人遭竊之贓物，然衡情：
  (一)依通常情形，若該車及車牌均為被告所竊取，則被告何有可
    能在警方未發覺前，主動向警方報案請求查察之理？縱證人
    李信宏之證詞可採，被告當時並未主動提及該台機車，而只
    是請求查察通緝犯，然被告既已主動要求警方前往被告住宅
    調查，則被告若確有竊取該機車、車牌之行為，則焉有可能
    於明知警方將隨時前往其宅中，而仍隨意將該車放置於警方
    可明顯發覺之場所，而不事先予以藏匿？否則何異於自找麻
    煩？顯與常理未合。
  (二)又被告於騎乘該機車遭被害人發覺時，並未藉詞逃避而逕讓
    被害人檢查；嗣於被害人表示只要返還該機車，即當作事件
    從未發生時，明知只要返還該機車即可，被害人並無追究之
    意，卻主動表示要由警方來進行處理而主動報案，亦與一般
    竊盜，在此種情形下但求私了，絕不願警方介入之心態亦顯
    然有異。
七、綜合上述，本件之機車雖經警方查詢並無失竊資料，然被告
    既曾懷疑該機車可能為贓物，而警方復曾提醒其勿騎乘該機
    車，竟只因貪圖一時之便，擅行騎用，其行為確有可議，是
    否另有涉嫌贓物罪嫌，有待犯罪偵查機關續予調查，然如前
    述，本件並無積極證據足認被告確有竊盜犯行，而衡諸情理
    ，稽諸本件被告事前向警方備案之經過，與被告騎乘機車遭
    被害人查覺後之反應，本院認為被告所辯：「並未竊取車牌
    及機車，否則不會主動先向警察備案請求調查；事後也不會
    在遭被害人發覺時，主動要求警方處理」等語，尚不違背論
    理法則，應屬可信。此外復查無其他證據足資證明被告確有
    竊盜情事，即被告之犯罪尚屬不能証明，揆諸首揭法條及判
    例意旨，自應諭知被告為無罪。
據上論斷，應依刑事訴訟法第301 條第1 項，判決如主文。
本案經檢察官劉正穆到庭執行職務。
中    華    民    國    94    年    1     月    25    日
                  刑事第3庭 審判長法  官  劉興浪
                                  法  官  蔡志宏
                                  法  官  楊台清
以上正本證明與原本無異。
如不服本判決，應於送達後10日內向本院提出上訴狀(須附繕本)
，上訴於台灣高等法院台中分院。
                                  書記官  王月香
中　　華　　民　　國　　94　　年　　1 　　月　　27　　日
